【裁判字號】    92,上訴,1566
【裁判日期】    920626
【裁判案由】    毒品危害防制條例
【裁判全文】
臺灣高等法院刑事判決                          九十二年度上訴字第一五六六號
    上  訴  人
    即  被  告  甲○○
右上訴人因毒品危害防制條例案件，不服臺灣桃園地方法院九十一年度訴字第一八一
六號，中華民國九十二年三月二十五日第一審判決（起訴案號：臺灣桃園地方法院檢
察署九十一年度毒偵字第六一七號及移送併辦九十一年度毒偵字第二三四九號），提
起上訴，本院判決如左：
    主  文
原判決關於持有第一級毒品部分暨定執行刑均撤銷。
甲○○持有第一級毒品，累犯，處有期徒刑肆月，扣案海洛因二小包驗餘合計淨重壹
點肆柒公克（包裝重零點捌柒公克）沒收銷燬之。
其他上訴駁回。
撤銷改判所處之刑與上訴駁回所處之刑，應執行有期徒刑拾月，扣案安非他命二小包
驗餘淨重零點壹玖肆公克（包裝重零點壹捌零壹公克）及零點零柒肆公克（包裝
重零點壹零貳柒公克），海洛因二小包驗餘合計淨重壹點肆柒公克（包裝重零點捌柒
公克）均沒收銷燬之，扣案吸食器貳個、分裝袋拾伍個均沒收。
    事  實
一、甲○○前於民國八十六年間因違反麻醉藥品管理條例案件，經本院判處有期徒刑
    五月，於八十六年十一月二十八日易科罰金執行完畢，又於九十年十二間因施用
    毒品案件，經臺灣板橋地方法院裁定送觀察、勒戒後，認無繼續施用毒品傾向，
    經臺灣板橋地方法院檢察署檢察官於九十一年一月十日以九十一年度毒偵字第二
    三五號為不起訴處分，詎甲○○並未戒斷施用毒品惡習，基於施用第二級毒品安
    非他命之概括犯意，自九十一年三月五日採尿時點起回溯九十六小時內某時，及
    九十一年年五月九日採尿時點回溯九十六小時內某時，在其位於台北縣鶯歌鎮○
    ○○路六巷八號住處等地，連續二次非法施用第二級毒品安非他命，嗣於：(一)九
    十一年三月五日十六時三十分，在桃園縣桃園市○○路四一六號前為警查獲，扣
    得安非他命一包驗餘淨重零點一三九四公克（毛重零點五公克）及其所有供施用
    毒品所用之吸食器一個、分裝袋十五個，並扣得其於九十一年三月五日某時，在
    不詳地點向不詳之人購買尚未施用而非法持有之第一級毒品海洛因二小包驗餘淨
    重合計一點四七公克（包裝重零點八七公克）。(二)九十一年五月九日一時三十分
    許，在台北縣鶯歌鎮○○○路六巷八號為警查獲，扣得安非他命一包驗餘淨重零
    點零七四三公克（毛重零點三公克）及其所有供施用毒品所有吸食器一個。甲○
    ○經本院裁定送觀察、勒戒後，認有繼續施用毒品傾向。
二、案由桃園縣警察局桃園分局報請臺灣桃園地方法院檢察署檢察官偵查後聲請簡易
    判決處刑及移送併辦，經原審改依通常程序審理。
    理  由
一、被告甲○○經合法傳喚未到庭辯解，其於原審審理時對於右揭時、地二次施用第
    二級毒品安非他命及持有第一級毒品海洛因之事實均坦承不諱，並有如事實欄所
    載之第二級毒品安非他命二小包、第一級毒品海洛因二小包及吸食器二組扣案可
    佐，而被告為警查獲後所採集之尿液經分別送檢驗結果，確呈安非他命陽性反應
    ，有桃園縣政府衛生局不法藥物尿液檢定書及昭信科技顧問股份有限公司濫用藥
    物陽性檢體檢驗報告各一份在卷可稽（見毒偵字第六一七號卷第二七頁、第一七
    六四號卷第三八頁），而一般人施用第二級毒品安非他命後距採集尿液可得驗出
    甲基安非他命時間最長不會超過九十六小時，此有行政院衛生署藥物食品檢驗局
    八十一年藥檢壹字第○○一五六號函，為本院審理時所已知，被告為警查獲時所
    採尿液經檢驗結果，既呈安非他命陽性反應，足徵其於採尿時點各回溯九十六小
    時內某時，確有施用毒品安非他命行為，被告之自白與事實相符。另扣案白粉二
    包經送檢驗結果，確含毒品海洛因成分，合計淨重一點四七公克（包裝重零點八
    七公克），有法務部調查局鑑定通知書一份在卷可稽（見毒偵卷第六一七號卷第
    二八頁）。查被告前於九十年十二月間因施用毒品案件，經臺灣板橋地方法院裁
    定送觀察、勒戒後，認無繼續施用毒品傾向，經臺灣板橋地方法院檢察署檢察官
    於九十一年一月十日以九十一年度毒偵第字二三五號為不起訴處分，有本院被告
    前案紀錄表及臺灣桃園地方法院檢察署刑案資料查註紀錄表各一份在卷可稽，被
    告於前開不起訴處分後，五年內再因本件施用毒品案件，經原審裁定送觀察、勒
    戒後，認有繼續施用毒品傾向，有臺灣桃園看守所附設勒戒處所九十一年八月二
    十六日桃所憲衛勒字第六四四號函附之「有無繼續施用毒品傾向證明書」一份在
    卷可稽，被告二犯毒品危害防制條例第十條第二項之施用第二級毒品及非法持有
    第一級毒品罪，事證明確，犯行洵堪認定，應予依法論科。
二、核被告所為，係犯毒品危害防制條例第十條第二項之施用第二級毒品罪、第十一
    條第一項之持有第一級毒品罪。被告非法持有第一級毒品海洛因部分雖未據公訴
    人起訴，惟起訴事實已述及被告持有第一級毒品海洛因之基本事實，本院自得併
    予審理。又被告持有毒品安非他命係為供施用，其持有之低度行為，應為其施用
    之高度行為所吸收，不另論罪，又被告先後二次施用安非他命行為，時間緊接，
    構成要件相同，顯係基於概括犯意反覆為之，應依刑法第五十六條規定論以連續
    犯一罪，並加重其刑，公訴人雖僅就被告九十一年三月五日回溯九十六小時內之
    施用行為起訴，惟移送併辦部分與起訴部分既有連續犯裁判上一罪關係，為起訴
    效力所及，本院自應併予審理。被告所犯上開二罪，犯意各別，行為互殊，應予
    分論併罰。又被告有如事實欄所載前案科刑執行情形，有本院被告前案紀錄表一
    份在卷可稽，其於有期徒刑執行完畢後，五年內再犯本件有期徒刑以上刑之罪，
    為累犯，應依刑法第四十七條規定加重其刑，並遞加重之。原審適用毒品危害防
    制條例第十條第二項、第十八條第一項前段，刑法第十一條前段、第五十六條、
    第四十七條、第三十八條第一項第二款，審酌被告施用毒品次數，犯行所生危害
    ，已曾因相同犯行經觀察、勒戒及強制戒治等處遇後猶未能使其知所省惕，根絕
    施用毒品惡習，足徵其沾染甚深，及犯後態度，坦承犯行等一切情狀，就被告施
    用第二級毒品部分量處有期徒刑八月，並說明扣案結晶二小包經送請鑑驗結果，
    驗餘淨重分別為零點一三九四公克（包裝重零點一八０一公克）及零點零七四三
    公克（包裝重零點一０二七公克），確為第二級毒品安非他命，有國防部憲兵司
    令部刑事鑑識中心鑑驗通知書二份在卷可稽（見原審卷第二六、五二頁），應依
    毒品危害防制條例第十八條第一項前段規定，諭知沒收銷燬之，扣案吸食器二個
    及分裝袋十五個，為被告所有供施用毒品安非他命所用之物，已據其供承在卷，
    依刑法第三十八條第一項第二款規定宣告沒收，經核於法並無不合。被告未具理
    由，提起上訴，此部分非有理由，應予駁回。另原審就持有第一級毒品部分予以
    被告論罪科刑，固非無見，惟查，本件公訴人係起訴被告非法施用第一級毒品，
    認係犯毒品危害防制條例第十條第一項之施用第一級毒品罪嫌，而施用毒品與持
    有毒品之犯罪基本事實並不相同，原審就公訴人起訴被告施用第一級毒品部分逕
    予變更起訴法條，未予判決，即有未當。被告上訴未具理由，且未指摘及此，雖
    無理由，惟原判決此部分既有可議，應由本院將原判決此部分撤銷改判。爰審酌
    被告之素行、犯罪之動機、手段、持有毒品之數量，所生危害及其犯後態度等一
    切情狀，量處如主文第二項所示之刑，並就撤銷改判所處之刑與上訴駁回所處之
    刑，定其應執行之刑。又扣案白粉二包經鑑驗結果，驗餘淨重合計一點四七公克
    （包裝重零點八七公克），確含毒品海洛因成分，有法務部調查局鑑驗通知書一
    份在卷可稽，均應依毒品危害防制條例第十八條第一項前段規定，諭知沒收銷燬
    之。
三、公訴意旨另以：被告甲○○於九十一年三月五日，在桃園縣境內某不詳地點，施
    用第一級毒品海洛因，為警於九十一年三月五日十六時三十分許，在桃園縣桃園
    市○○路四一六號前查獲，因認被告甲○○涉犯毒品危害防制條例第十條第一項
    之施用第一級毒品罪嫌。被告甲○○於原審訊問時堅決否認有施用毒品海洛因犯
    行，辯稱扣案毒品海洛因二小包是伊剛買來要施用的，但尚未施用即為警查獲等
    語。經查，被告於警詢時固供承有施用第一級毒品海洛因犯行，惟其於原審審理
    時則否認有施用毒品海洛因，被告先後供述不一，則其警詢時之供詞已難據為其
    施用毒品海洛因之證據，又查，被告為警查獲後所採集之尿液經送檢驗結果，並
    未檢出嗎啡反應，有桃園縣衛生局不法藥物尿液檢定書一份在卷可稽，則其尿液
    檢驗亦不足證明被告有施用毒品海洛因犯行，雖扣案白粉二包經送檢驗結果，確
    含毒品海洛因成分，然此僅足證明被告持有毒品海洛因，尚不得據此推論被告有
    施用毒品海洛因，因之，被告辯稱其無施用毒品海洛因，應可採信，公訴人起訴
    被告犯毒品危害防制條例第十條第一項之施用第一級毒品罪嫌，即屬不能證明，
    惟此部分與前開被告非法持有第一級毒品論罪科刑部分係屬具有高低度犯行之裁
    判上一罪關係，依審判不可分原則，爰不另為無罪之諭知。
四、被告經合法傳喚無正當理由未到庭，爰不待其陳述，逕行判決。
據上論斷，應依刑事訴訟法第三百六十九條第一項前段、第三百六十四條、第二百九
十九條第一項前段，第三百六十八條、第二百七十一條、毒品危害防制條例第十一條
第一項、第十八條第一項前段，刑法第十一條前段、第四十七條、第五十一條第五款
，判決如主文。
本案經檢察官王安明到庭執行職務。
中      華      民      國    九十二    年      六      月    二十六    日
                        臺灣高等法院刑事第七庭
                            審判長法  官  吳  啟  民
                                  法  官  林  瑞  斌
                                  法  官  蘇  隆  惠
右正本證明與原本無異。
不得上訴。
                                  書記官  周  素  秋
中      華      民      國    九十二    年      六      月    二十七    日
附錄：本案論罪科刑法條
毒品危害防制條例第十一條
持有第一級毒品者，處三年以下有期徒刑、拘役或新台幣五萬元以下罰金。
持有第二級毒品者，處二年以下有期徒刑、拘役或新台幣三萬元以下罰金。
持有專供製造或施用毒品之器具者，處一年以下有期徒刑、拘役或新台幣一萬元以下
罰金。
毒品危害防制條例第十條
施用第一級毒品者，處六月以上五年以下有期徒刑。
施用第二級毒品者，處三年以下有期徒刑。


司法院資訊處製作；財團法人民間司法改革基金會備份。
